臺灣板橋地方法院刑事判決　　　　　　　 93年度易字第812號
公　訴　人　臺灣板橋地方法院檢察署檢察官
被　　　告　乙○○
上列被告因背信案件，經檢察官提起公訴（93年度偵緝字第962號）
，被告於本院準備程序中就被訴事實為有罪之陳述，經本院合議
庭裁定由受命法官獨任進行簡式審判程序審理，並判決如下：
    主  文
乙○○連續意圖為自己不法之所有，而侵占對於業務上所持有他
人之物，處有期徒刑壹年。
    事  實
一、乙○○於民國89年間與丁○○、甲○○、丙○○、戊○○等
    人共同集資頂讓取得艾維士小客車租賃股份有限公司（下稱
    艾維士公司），公司設址於臺北市○○區○○路2 段189 號
    9 樓之10，除甲○○出資新臺幣（下同）50萬元外，其餘4
    人均出資1 百萬元，並由丁○○為艾維士公司之代表人，惟
    公司營運業務則委由乙○○實際負責經營，乙○○為從事業
    務之人；公司出租小客車租金所得均存入臺北縣土城市○○
    路○ 段96號合作金庫銀行土城分行，而乙○○每月亦均至合
    作金庫銀行土城分行提領該公司款項以支付公司支出；詎乙○○竟基於意圖為自己不所有之概括犯意，自民國90年11月
    間起至92年6 月間止，於該段期間利用每個月至臺北縣土城
    市○○路○ 段96號合作金庫銀行土城分行提領該艾維士公司
    所有款項之際，乘機予以溢領公司業務款項，每個月少則1
    、2 千元，多則60萬元不等，嗣於上開期間利用提領艾維士
    公司款項機會，陸續趁機溢領款項，嗣將其溢領持有之前揭
    款項，易持有為不法所有，陸續持至臺北縣新莊市○○路不
    詳址之賭博場所賭博花用，或將持有溢領之款項持至臺北縣
    板橋市○○○路○ 段144 巷68號8 樓之1 住處挪用；共計連
    續侵占艾維士公司款項126 萬零8 百96元（起訴書原載約
    150 萬元，經檢察官蒞庭時更正為126 萬零8 百96元），嗣
    經丁○○發覺艾維士公司財務狀況有異，且乙○○又無法交
    代艾維士公司營運所得收支狀況後，乃由丁○○具狀告訴。
二、案經丁○○告訴由臺灣板橋地方法院檢察署檢察官偵查起訴
    。
    理   由
一、訊據被告乙○○最初於本院調查時，僅供承「我承認有挪用
    艾維士公司的公款二十萬元去繳納自己的其他借款」等語（
    本院卷第19頁），惟經告訴人丁○○爭執被告侵占公司款項
    不只二十萬元之後（本院卷第33頁）；經本院再繼續調查，
    復經公訴檢察官於94年2 月2 日蒞庭時，乃告知被告乙○○
    告訴人丁○○雙方於94年2 月18日至偵查庭釐清有關被告乙○○挪用艾維士公司款項之確實金額後（本院卷第76頁）；
    被告乙○○與告訴人丁○○雙方於94年2 月18日經檢察官訊
    問會算後，被告乙○○承認其侵占之確實款項金額為126 萬
    零8 百96元，此有被告乙○○與告訴人丁○○雙方會算，並
    經簽名之金額草稿1 紙與檢察官補充理由書各在卷足憑（本
    院卷第78頁至第81頁）。
二、再者，被告乙○○於如事實欄所述時地連續侵占挪用艾維士
    公司款項126 萬零8 百96元等情，亦經被告乙○○於94年8
    月1 日本院準備程序調查時及同日本院審理時供承明確在卷
    （本院卷第127 頁至第130 頁；第135 頁至第138 頁）；又
    被告確有侵占前揭艾維士公司款項一節，復據告訴人丁○○
    於偵查中與本院調查時指訴綦祥，並有艾維士公司帳戶出入
    交易細表（92年度發查字第1483號偵查卷第38頁至第43頁）
    、告訴人丁○○於本院提出之艾維士公司所有於合作金庫銀
    行土城分行活期存款存摺1 本，內有票據、現金存入、支出
    等之紀錄；影本附卷，原本審畢後發還）、艾維士公司與台
    灣強克股份有限公司租賃合約書、艾維士公司與安波力電子
    材料股份有限公司租賃合約書各在卷可證，本件事證明確，
    被告犯行應堪認定。
三、查被告乙○○實際負責經營艾維士公司業務等情，除據告訴
    人丁○○於偵查中指明在卷外（同上發查字第1483號偵查卷
    第3 頁、第34頁背面），並經證人甲○○、戊○○2 人於偵
    查中證述在卷（92年度他字第2816號偵查卷第21頁背面），
    並經被告乙○○於本院調查及審理時供明在卷（本院卷第12
    8 頁、135 頁），可見被告為從事業務之人；查被告利用其
    於每月提領公司款項之機會，乘機溢領公司款項，每月少則
    1 、2 千元，多則60萬元不等，隨後易持有為不法所有，併
    予侵占挪用等情，已如前述；核被告所為，係犯刑法336 條
    第2 項之業務侵占罪。另查：被告乙○○雖係被害人艾維士
    公司實際負責經營業務之人，而為他人處理事務，惟其係將
    持有艾維士公司之前開溢領款項，易持有為不法所有，私擅
    侵占挪用，自應論以侵占罪責；公訴人起訴書認被告係犯刑
    法第342 條之背信罪云云，尚有誤會，起訴法條應予變更。
    被告先後多次業務侵占犯行，時間緊接，犯罪構成要件相同
    ，顯係基於概括之犯意反覆為之，應依連續犯之規定論以一
    罪並加重其刑。爰審酌被告素行、犯罪之動機、目的、侵占
    手段、侵占艾維士公司款項共計126 萬零8 百96元，對於公
    司與告訴人丁○○等其他股東所造成之損害，尚未賠償公司
    及告訴人丁○○等其他股東；惟被告於犯後業已於本院審理
    時坦承犯行等一切情狀，量處如主文所示之刑，以示懲儆。
據上論斷，應依刑事訴訟法第273 條之1 第1 項、第299 條第1
項前段、第300 條、刑法56條、第336 條第2 項、罰金罰鍰提高
標準條例第1 條前段，判決如主文。
本案經檢察官陳孟黎到庭執行職務。
中　　華　　民　　國　　94　　年　　8 　　月　　19　日
              刑事第五庭    法　官  陳坤地
上列正本證明與原本無異。
如不服本判決，應於判決送達後10日內向本院提出上訴狀。
                            書記官  李淑秋
中　　華　　民　　國　　94　　年　　8 　　月　　19　　日
附錄本案論罪科刑法條全文
中華民國刑法第336條：
(公務公益侵占罪、業務侵占罪)
對於公務上或因公益所持有之物，犯前條第 1 項之罪者，處一年
以上七年以下有期徒刑，得併科 5000 元以下罰金。
對於業務上所持有之物，犯前條第 1 項之罪者，處六月以上五年
以下有期徒刑，得併科 3000 元以下罰金。
前二項之未遂犯罰之。
